臺灣臺北地方法院民事裁定
111年度消債更字第150號
聲  請  人  
即債務人    高青憶  

代  理  人  陳香如律師
相  對  人  
即債權人    國泰世華商業銀行股份有限公司

法定代理人  郭明鑑  

代  理  人  張秀珍  
            林家旭  
相  對  人  
即債權人    華南商業銀行股份有限公司

法定代理人  張振芳  
代  理  人  洪衣婷  
相  對  人  
即債權人    台北富邦商業銀行股份有限公司

法定代理人  程耀輝  


相  對  人  
即債權人    花旗(台灣)商業銀行股份有限公司


法定代理人  莫兆鴻  

相  對  人  
即債權人    聯邦商業銀行股份有限公司


法定代理人  林鴻聯  
代  理  人  鄭伊舒  
相  對  人  
即債權人    遠東國際商業銀行股份有限公司


法定代理人  侯金英  

相  對  人  
即債權人    凱基商業銀行股份有限公司
                      設臺北市○○區○○○路000號0樓、00樓及00樓
法定代理人  魏寶生  


相  對  人  
即債權人    星展(台灣)商業銀行股份有限公司


法定代理人  伍維洪  

相  對  人  
即債權人    台新國際商業銀行股份有限公司

法定代理人  尚瑞強  


相  對  人  
即債權人    中國信託商業銀行股份有限公司


法定代理人  利明献  

相  對  人  
即債權人    元大商業銀行股份有限公司



法定代理人  翁健    

相  對  人  
即債權人    第一金融資產管理股份有限公司

法定代理人  施志調  
代  理  人  邱瀚霆  
上列當事人間消費者債務清理之更生事件，本院裁定如下：
    主  文
聲請人高青憶自民國111年7月20日下午4時起開始更生程序。
命司法事務官進行本件更生程序。
　　理　由
一、按債務人不能清償債務或有不能清償之虞者，得依本條例所
    定更生或清算程序，清理其債務；債務人無擔保或無優先權
    之本金及利息債務總額未逾新臺幣（下同）1,200萬元者，
    於法院裁定開始清算程序或宣告破產前，得向法院聲請更生
    ；債務人對於金融機構負債務者，在聲請更生或清算前，應
    向最大債權金融機構請求協商債務清償方案，或向其住、居
    所地之法院或鄉、鎮、市、區調解委員會聲請債務清理之調
    解，消債條例第3條、第42條第1項、第151條第1項分別定有
    明文。此係採前置協商主義，是債務人於協商程序中，自應
    本於個人實際財產及收支狀況，依最大誠信原則，商討解決
    方案。如終究不能成立協商，於聲請更生或清算時，法院審
    酌上開條文所謂「不能清償或有不能清償之虞」，允宜綜衡
    債務人全部收支、信用及財產狀況，評估是否因負擔債務，
    而不能維持人性尊嚴之最基本生活條件，所陳報之各項支出
    ，是否確屬必要性之支出，如曾有協商方案，其條件是否已
    無法兼顧個人生活之基本需求等情，為其判斷之準據。又法
    院開始更生程序之裁定，應載明其年、月、日、時，並即時
    發生效力。法院開始更生或清算程序後，得命司法事務官進
    行更生或清算程序，必要時得選任律師、會計師或其他適當
    之自然人或法人1人為監督人或管理人，復為同條例第45條
    第1項、第16條第1項所明定。　
二、聲請人即債務人（下稱債務人）聲請意旨略以：伊前因積欠
    無擔保債務達新臺幣（下同）1,734,910元無力清償，經向
    本院聲請債務清理之調解不成立。而伊所負包含利息、違約
    金在內之無擔保或無優先權債務總額未逾1200萬元，復未經
    法院裁定開始清算程序或宣告破產，爰聲請更生等語。
三、經查：
  ㈠債務人依消債條例第151條第1項規定，向本院聲請債務清理
    之前置調解，於110年12月1日調解不成立，債務人聲請進入
    更生程序，此有調解程序筆錄、調解不成立證明書在卷可稽
    ，故本件應以債務人調解之聲請，視為更生之聲請。是以，
    本院應綜合債務人目前全部收支及財產狀況，評估其是否已
    達不能維持符合人性尊嚴之最低生活條件，而有「不能清償
    債務或有不能清償之虞」之情形。　　
  ㈡債務人每月收入及財產狀況：
　⒈債務人主張現任職於全家便利商店擔任計時人員，每月收入
    約26,176元，並提出108年度至109年度綜合所得稅各類所得
    資料清單、全國財產稅總歸戶財產查詢清單、稅務電子閘門
    財產所得調件明細表、勞工保險被保險人投保資料表、高額
    壽險資訊連結作業、財團法人金融聯合徵信中心查詢當事人
    綜合信用報告回覆書、中華民國人壽保險商業同業公會保險
    業通報作業資訊系統資料查詢結果回覆書、收入切結書、郵
    局存摺明細、保險單等件為證（見調解卷第17-34頁、本院
    卷第35-103頁、第129-189頁），經核與債務人所述相符，
    堪信債務人之前開主張為真實，從而，本院認應以每月26,1
    76元，作為計算債務人目前償債能力之基準。　　
　⒉次查，債務人名下除兩筆坐落宜蘭縣○○鄉○○段000號及745之3
    號土地，土地持分均為0.33333，價值合計62,994元外，別
    無其他財產乙節，有全國財產稅總歸戶財產查詢清單為佐（
    見調解卷第23頁），堪信屬實。
　⒊綜上所述，本院應以每月平均收入26,176元，名下財產62,99
    1元，作為計算債務人目前償債能力之依據。　　
  ㈢債務人每月必要生活費用支出狀況：
  ⒈按債務人聲請更生或清算時所提財產及收入狀況說明書，其
    表明每月必要支出之數額，與本條例第64條之2第1項、第2
    項規定之認定標準相符者，毋庸記載原因、種類及提出證明
    文件；債務人必要生活費用，以最近一年衛生福利部或直轄
    市政府所公告當地區每人每月最低生活費1.2倍定之。消債
    條例施行細則第21條之1定有明文。
  ⒉查債務人本人之每月生活必要支出之數額，債務人主張依消
    債條例第64條之2規定之數額計算等情，因債務人主張之數
    額，依消債條例施行細則第21條之1之規定，應毋庸記載原
    因、種類及提出證明文件。是以，本院認應以臺北市政府公
    告每人每月最低生活費1.2倍之22,418元，作為債務人每月
    生活必要支出之數額。
  ㈣綜上所述，債務人現每月26,176元之收入扣除個人必要生活
    費用22,418元後，剩餘3,758元（計算式：26,176元－22,418
    元＝3,758元）。惟債務人現積欠隻債務已達1,734,910元，
    扣除債務人財產現值62,991元後，尚餘1,671,919元。倘以
    債務人每月所餘3,758元進行清償，尚需約37年始得清償完
    畢（計算式：1,671,919元÷3,758元÷12月≒37年），若加上
    利息、違約金，其債務金額更高，還款期間勢必更長，堪認
    債務人處於有不能清償之虞之客觀經濟狀態，而有藉助更生
    制度調整其與債權人間之權利義務關係而重建其經濟生活之
    必要，自應許債務人得藉由更生程序清理債務。
四、據上論結，債務人係一般消費者，其對已屆清償期之債務有
    不能清償之虞，且其無擔保或無優先權之債務未逾1,200萬
    元，復未經法院裁定開始清算程序或宣告破產，又查無消債
    條例第6條第3項、第8條或第46條各款所定駁回更生聲請之
    事由存在，則債務人聲請本件更生，即屬有據，爰裁定如主
    文，並命司法事務官進行本件更生程序。
五、至債務人於更生程序開始後，應另提出足以為債權人會議可
    決或經法院認為公允之更生方案以供採擇，俾免更生程序進
    行至依消債條例第61條規定應行清算之程度；而司法事務官
    於進行本件更生程序、協助債務人提出更生方案時，應依債
    務人之薪資變化、社會常情及現實環境衡量債務人之償債能
    力，並酌留其生活上應變所需費用，進而協助債務人擬定允
    當之更生方案，始符消債條例重建債務人經濟生活之立法目
    的，附此敘明。
六、依消債條例第11條第1項、第16條第1項、第45條，裁定如主
    文。　
　　
中　　華　　民　　國　　111 　年　　7 　　月　　20　　日
                  民事第二庭    法　官　陳雅瑩
以上正本係照原本作成。
本裁定不得抗告。
本裁定已於民國111年7月20日下午4時公告。                 
中　　華　　民　　國　　111 　年　　7 　　月　　20　　日
                                書記官  陳薇晴